臺灣高等法院刑事判決
109年度上易字第2278號
上  訴  人  臺灣基隆地方檢察署檢察官
被      告  徐瑞媛



上列上訴人因被告公然侮辱案件，不服臺灣基隆地方法院109年
度易字第336號，中華民國109年10月15日第一審判決（聲請簡易
判決處刑案號：臺灣基隆地方檢察署109年度偵字3578號），提
起上訴，本院判決如下：
    主  文
上訴駁回。
    理  由
一、經本院審理結果，認第一審判決對被告徐瑞媛無罪之諭知，
    核無不當，應予維持，並引用第一審判決書記載之證據及理
    由（如附件）。
二、檢察官上訴意旨略以：本案被告係在網路上指稱告訴人為「
    虛偽的女人」，依其文義顯指告訴人之「人格」具有虛偽之
    特質，足以貶損告訴人之社會聲譽，被告並非單純指摘告訴
    人之「言論」為謊言，且以「虛偽」一詞辱罵對方，足以貶
    損對方之聲譽一節，司法實務上亦有前例。爰依刑事訴訟法
    第344、361條，提起上訴云云。
三、經查：
(一)原審依調查證據之結果，敘明被告係告訴人胞兄前女友，2 
    人因另案正訴訟中，被告所為貼文內容固然甚為不雅，將使
    被指涉人即告訴人心生不快，惟爭訟中相互攻訐、指摘對方
    之言論為謊言，並非不能想像，縱令言語較為負面，仍不致
    過度減損告訴人社會上聲譽，上開言論難認屬刑法第309 條
    所規定之「侮辱」，自亦難驟認被告有公然侮辱之主觀犯意
    （詳見原判決理由欄五）。因而認公訴人所舉事證無足使被
    告有公然侮辱之行為、犯意一節，達無所懷疑而確信為真實
    之程度，公訴人復未提出其他證明方法證明被告有所指公然
    侮辱犯行，應為被告無罪之諭知。核原審所為無罪諭知，已
    於判決理由中論述綦詳，且無何違反論理法則及經驗法則之
    處。
(二)檢察官雖執前詞上訴指摘。然被告與告訴人相互攻訐，有渠
    等臉書貼文列印本在卷（見偵字第3578號卷第33至35頁；本
    院卷第81至83頁）可佐，而原審敘明爭訟中相互攻訐、指摘
    對方言論為謊言，並非不能想像，被告所為貼文內容縱令較
    為負面，仍不致過度減損告訴人社會上聲譽，難認屬刑法第
    309 條所定之「侮辱」，自亦難驟認被告有公然侮辱之主觀
    犯意，均如上述並經本院引用於前。是上訴意旨猶執前詞指
    摘原判決，並非可採。綜上，原判決所為無罪判決，並無不
    合，檢察官所提上訴為無理由，應予駁回。
據上論結，應依刑事訴訟法第373條、第368條，判決如主文。
本案經檢察官林明志聲請簡易判決處刑、經檢察官張長樹提起上
訴、經檢察官楊四猛到庭執行職務。
中　　華　　民　　國　　110 　年　　2 　　月　　4 　　日
　　　　　　      刑事第七庭  審判長法　官  孫惠琳
　　　　　　　　　　　　　　　　　  法　官  王惟琪
　　　　　　　　　　　　　　　　　  法　官  連雅婷
以上正本證明與原本無異。
不得上訴。
                                    書記官  潘文賢
中　　華　　民　　國　　110 　年　　2 　　月　　4 　　日

附件：
臺灣基隆地方法院刑事判決
                                    109 年度易字第336 號
公　訴　人　臺灣基隆地方檢察署檢察官
被　　　告　徐瑞媛　
                    
                   
                   
上列被告因公然侮辱案件，經檢察官聲請簡易判決處刑（109 年
度偵字第3578號），本院受理後（109 年度基簡字第1118號），
認不宜以簡易判決處刑，改依通常程序審理，並判決如下：
    主  文
徐瑞媛無罪。
    理  由
一、公訴意旨略以：被告徐瑞媛係告訴人林黛如胞兄之前女友，
    2 人因另案正訴訟中，被告竟基於公然侮辱之犯意，於民國
    108 年5 月9 日17時前某時，利用臉書帳號（暱稱：○○○）
    轉貼告訴人於臉書之文章，並留言「林黛如～你來，過來發
    誓，你敢說你爸往生留下來的錢，不是你拿的？！不然剖腹
    自殺！馬上過來，虛偽的女人」、「含血噴人，滿口胡言，
    真相被我拆穿，現在刪文，還封鎖我！」等文字。嗣於108 
    年5 月9 日17時許，告訴人經友人及網友轉傳上開貼文，覺
    得名譽受辱，報警處理，為警查悉上情。因認被告涉犯刑法
    第309 條第1 項之公然侮辱罪嫌（公然侮辱罪於108 年12月
    27日修正生效，惟此次修正僅係統一罰金標準，並無有利、
    不利可言，故依一般法律適用原則，本案應逕適用裁判時【
    即修正後】之規定）。
二、按犯罪事實應依證據認定之，無證據不得認定犯罪事實；又
    不能證明被告犯罪者，應諭知無罪之判決，刑事訴訟法第15
    4 條第2 項及第301 條第1 項分別定有明文。所謂認定犯罪
    事實之證據，係指足以認定被告確有犯罪行為之積極證據而
    言，該項證據自須適合於被告犯罪事實之認定，始得採為斷
    罪資料，如未能發現相當證據，或證據不足以證明，自不能
    以推測或擬制之方法，以為裁判之基礎。又刑事訴訟上證明
    之資料，無論其為直接或間接證據，均須達於通常一般之人
    均不致有所懷疑，而得確信其為真實之程度，始得據為有罪
    之認定，倘有關被告是否犯罪之證明未能達此程度，而有合
    理懷疑之存在，致使無從形成有罪之確信，根據「罪證有疑
    ，利於被告」之證據法則，自不得遽為不利被告之認定（最
    高法院29年上字第3105號、40年台上字第86號及76年台上字
    第4986號判決意旨參照）。再者，檢察官就被告犯罪事實，
    應負舉證責任，並指出證明之方法，刑事訴訟法第161 條第
    1 項定有明文。是以，檢察官對於起訴之犯罪事實，應負提
    出證據及說服之實質舉證責任。倘其所提出之證據，不足為
    被告有罪之積極證明，或其闡明之證明方法，無從說服法官
    以形成被告有罪之心證，基於無罪推定之原則，應為被告無
    罪判決之諭知（最高法院92年台上字第128 號判決意旨參照
    ）。
三、公訴人認被告涉犯公然侮辱罪嫌，無非係以被告於偵詢、偵
    訊時之供述、證人即告訴人林黛如於警詢、偵訊時之證述、
    臉書貼文截圖1份，為其依據。
四、訊據被告堅詞否認有何公然侮辱之犯行，辯稱：我承認這篇
    貼文是我寫的，是告訴人先攻擊我我才會回罵他，這不是公
    然侮辱等語。
五、按公然侮辱人者，處拘役或新臺幣9 千元以下罰金，刑法第
    309 條第1 項固有明定，惟人有喜怒哀樂各種情緒，對所遭
    遇之事因情緒反應而出言回應評斷，為人之常情，尤其現代
    社會人與人間的往來頻繁，人因往來而起衝突致引起負面情
    緒且出言回應評斷之情形很難避免，出於負面情緒之出言反
    應通常也讓受話者心理感覺不舒服，如將人之此種負面情緒
    回應言詞所造成受話者心理感覺不舒服之情形，均認為足以
    減損該特定人之聲譽而認為係刑法上之「侮辱」，將可能造
    成一般人動輒觸犯刑罰而為罪犯之不合情理情形，此結果顯
    非維繫現代生活秩序所必要，故認為只要此種負面情緒的表
    現並不致於過度貶損個人在社會上所保持之人格及地位，應
    認為並非刑法第309 條所稱之「侮辱」。經查，被告係告訴
    人胞兄之前女友，2 人因另案正訴訟中，被告於上開時、地
    ，以上開帳號刊登上開貼文等情，為被告所是認，並據證人
    林黛如於警詢、偵訊證述明確，復有臉書貼文截圖1 份在卷
    可考（見偵卷第33至35頁），此部分事實自堪認定。然而，
    上開貼文之內容固然甚為不雅，將使被指涉之人即告訴人心
    生不快，惟被告與告訴人間既因另案爭訟中，相互攻訐、指
    摘對方之言論為謊言，並非不能想像，縱令言語較為負面，
    仍不致過度減損告訴人在社會上之聲譽，揆諸前開說明，上
    開言論難認屬刑法第309 條所規定之「侮辱」，自亦難驟認
    被告有公然侮辱之主觀犯意。
六、綜上，公訴人所舉事證無足使本院就被告有公然侮辱之行為
    、犯意一節，達無所懷疑而確信為真實之程度，此外，檢察
    官復未提出其他證明方法證明被告有其所指之公然侮辱犯行
    ，是本案既不能證明被告犯罪，揆諸首揭說明，自應為被告
    無罪之諭知。
據上論斷，依刑事訴訟法第452 條、第301 條第1 項，判決如主
文。
本案經檢察官林明志聲請以簡易判決處刑，檢察官張長樹到庭執
行職務。
中　　華　　民　　國　 109　　年　　10　　月　　15　　日
                  刑事第二庭    法　官  施又傑
以上正本證明與原本無異。
如不服本判決應於收受送達後20日內向本院提出上訴書狀，並應
敘述具體理由；其未敘述上訴理由者，應於上訴期間屆滿後20日
內向本院補提理由書(均須按他造當事人之人數附繕本)「切勿逕
送上級法院」。
中　　華　　民　　國　　109 　年　　10　　月　　15　　日
                                書記官　連懿婷